【裁判字號】    89,自,75
【裁判日期】    890314
【裁判案由】    侵占
【裁判全文】
臺灣板橋地方法院刑事判決              八十九年度自字第七五號
    自  訴  人  佳祥交通有限公司
    代  表  人  丙○○
    代  理  人  甲○○
    被      告  乙○○
右列被告因侵占案件，經自訴人提起自訴，本院判決如左：
    主  文
乙○○無罪。
    理  由
一、自訴意旨略謂：被告乙○○於民國八十八年十一月十七日，至自訴人佳祥交通有
    限公司（下稱佳祥公司），向自訴人承租車號Ｖ四－五三五號營業小客車一輛，
    約定租金每月新台幣（下同）一萬九千五百元，每五日繳交一次，被告自八十八
    年十二月十四日起即未按時繳交租金，迄八十九年二月十四日止，共積欠三萬九
    千元，亦未歸還所租用之車輛，經一再催討仍置之不理，因認被告涉有刑法第三
    百三十五條第一項之侵占罪嫌。
二、按犯罪事實應依證據認定之，無證據不得推定其犯罪事實，刑事訴訟法第一百五
    十四條定有明文。次按刑法上之侵占罪，須持有人變易其原來之持有意思而為不
    法所有之意思，始能成立。行為人擅自處分自己持有之他人所有物者，固得認為
    其已表現不法所有之意圖，否則，亦須有其他積極證據足認行為人主觀上有易持
    有為所有之意思，始足當之。如僅將持有物延不交還或有其他原因致一時未能交
    還，既缺乏主觀要件，自難以該罪相繩，最高法院著有六十八年臺上字第三一四
    六號判例可資參照。經核自訴人認被告涉有前揭侵占犯行，係以租賃契約書為其
    主要論據。
三、訊據被告乙○○對於右揭時地向自訴人租車及未返還車輛等情，固坦承不諱，惟
    堅決否認涉有侵占犯行，辯稱：伊因身體不適而一個多月的時間沒開車，才沒有
    繳租金，又因沒住在戶籍地，所以自訴人才沒找到他。現已與自訴人達成和解，
    車子亦於八十九年二月二十四日交還自訴人，伊並無侵占之意等語（見八十九年
    二月二十九日訊問筆錄）。此為自訴人代理人所不爭執。況被告並未推諉其積欠
    租金之責任，亦迅速與自訴人達成和解，並返還承租車輛。足見被告主觀上應無
    不法所有之意圖，被告所辯應可採信。揆諸前揭說明，本件應純屬民事上債務不
    履行之糾紛，與侵占犯行無涉。依上所述，自訴人所舉證據不足以證明被告犯行
    。此外，又查無其他積極證據足證被告確有侵占情事，不能證明被告犯罪，依法
    應諭知無罪之判決。
據上論結，應依刑事訴訟法第三百四十三條、第三百零一條第一項，判決如主文。
中    華    民    國      八十九      年      三      月        十四    日
                                      臺灣板橋地方法院刑事第四庭
          法  官    李君豪
右正本證明與原本無異。
如不服本判決，應於判決送達後十日內向本院提出上訴狀 。
                                          書記官    黃大千
中    華    民    國      八十九      年      三      月        十五    日


司法院資訊處製作；財團法人民間司法改革基金會備份。
